【裁判字號】    97,重訴,30
【裁判日期】    971020
【裁判案由】    毒品危害防制條例等
【裁判全文】
臺灣桃園地方法院刑事判決              97年度重訴字第30號
公  訴  人  臺灣桃園地方法院檢察署檢察官
被      告  丁○○
選任辯護人  金鑫律師
被      告  吳体華
選任辯護人  張運弘律師
上列被告因違反毒品危害防制條例案件，經檢察官提起公訴（96
年度偵字第5161號），本院判決如下︰
    主  文
丁○○共同運輸第一級毒品，累犯，處無期徒刑，褫奪公權終身
。扣案之第一級毒品海洛因肆包（合計淨重陸佰玖拾肆點貳陸公
克）沒收銷燬之；包裝紙肆只（重拾捌點零壹公克）、女用厚底
鞋壹雙均沒收。
吳体華共同運輸第一級毒品，處無期徒刑，褫奪公權終身，併科
罰金新臺幣壹佰萬元，罰金如易服勞役，以罰金總額與陸個月之
日數比例折算。扣案之第一級毒品海洛因肆包（合計淨重陸佰玖
拾肆點貳陸公克）沒收銷燬之；包裝紙肆只（重拾捌點零壹公克
）、女用厚底鞋壹雙均沒收。
    事  實
一、丁○○前因著作權案件，經臺灣高雄地方法院以82年易字28
    28號判決判處有期徒刑2 月確定，於民國86年7 月12日易科
    罰金執行完畢。詎猶不知悔改，丁○○與吳体華（起訴書誤
    載為乙○○）前係男女朋友之關係，兩人均明知海洛因係屬
    毒品危害防制條例第2 條第2 項第1 款所列之第一級毒品，
    並屬行政院依據懲治走私條例第2 條第4 項規定公告之管制
    進口物品，未經許可不得運輸，亦不得私運進口，竟基於運
    輸第一級毒品海洛因入境之犯意聯絡，由丁○○尋覓欲出國
    運輸第一級毒品海洛因之人，甲○○（業經最高法院以93年
    度臺上字第1144號判決確定）因經濟拮据，需款甚殷，於91
    年4 月間經其父親之女友李麗微（應交由檢察官另行偵辦）
    告以有人願提供全程花費，只需至柬埔寨攜回1 雙女用鞋，
    即可獲新臺幣（下同）10萬元酬金，甲○○聽後甚感興趣即
    先行申辦護照備用，91年4 月20日，李麗微約甲○○至臺北
    縣板橋市○○路○ 段「真鍋咖啡館」與丁○○見面，丁○○
    明知欲私運回國者實係第一級毒品海洛因，為鬆懈甲○○之
    心防，仍對甲○○偽稱女用鞋內僅係夾藏「搖頭丸」（即第
    二級毒品MDMA），於事成將致贈酬金10萬元，甲○○聞言不
    疑，允諾為之，因甲○○從未出國，丁○○遂另覓其友人戊○○（經臺灣高等法院以94年度重上更(三)字第136 號判決確
    定）陪同丁○○出國，91年4 月21日18時許，丁○○分別邀
    約甲○○、戊○○至臺北縣板橋市○○路○ 段「波布餐廳」
    見面，丁○○、甲○○2 人先到，2 人談妥至柬埔寨攜運毒
    品之事後，戊○○亦應丁○○之通知抵達，3 人再一起談妥
    由戊○○陪同甲○○搭機、轉機至柬埔寨運輸毒品（未談及
    攜帶何種毒品）入境，談妥後，於同日21時許，詳悉欲運輸
    第一級毒品海洛因實情之丙○○（經最高法院以95年度臺上
    字第12號判決確定）則銜吳体華之命至「波布餐廳」，除向
    甲○○索取護照之英文姓名以便代購機票外，並使丙○○認
    識甲○○，以便日後由丙○○負責載送甲○○、戊○○2 人
    至機場，並於甲○○回國時至機場接機及收取運回之毒品，
    4 人離去餐廳時戊○○於餐廳門口詢問丁○○欲攜帶何種毒
    品回國，丁○○竟明知欲私運回國者實係第一級毒品海洛因
    ，仍對戊○○偽稱係攜帶「快樂丸」（即第二級毒品MDMA）
    ，商議底定，全体基於走私之犯意聯絡及行為分擔，丙○○
    、吳体華、丁○○並基於共同私自運送管制進口物品即第一
    級毒品海洛因至臺灣地區之犯意聯絡，戊○○、甲○○則因
    出於誤認而基於共同私自運送管制進口物品即第二級毒品MD
    MA至臺灣地區之犯意聯絡，於91年4 月23日6 時許，丁○○
    、丙○○、戊○○、甲○○先在臺北縣板橋市○○路○段 「
    真鍋咖啡館」旁之泡沫紅茶店會合，丙○○將由吳体華出資
    之「越南航空公司（下稱越航）臺北－胡志明市－金邊」來
    回機票及吳体華提供俾甲○○支應至柬埔寨期間各項花費之
    美金250 元取交丁○○，再由丁○○轉交甲○○，丙○○即
    駕駛車輛搭載戊○○、甲○○至桃園縣大園鄉臺灣桃園國際
    機場，2 人同搭當日7 時40分起飛之「越航」編號VN－929
    號班機，先飛抵越南胡志明市，再由戊○○示範、協助甲○○辦理轉機等手續後，轉搭同日13時起飛之「越航」編號VN
    －817 號班機至柬埔寨金邊市，2 人抵達金邊後，戊○○投
    宿於「太平洋飯店」，甲○○則投宿「中信酒店」第502 號
    房，翌日（24日），戊○○先以電話通知甲○○有人將送1
    雙女用鞋至「中信酒店」，並囑甲○○辦理退房手續，同日
    中午，戊○○偕1 名柬國籍成年男子至「中信酒店」，先由
    戊○○隻身進入房間與甲○○見面，戊○○再帶同甲○○步
    出飯店搭乘該柬國男子所駕駛之車輛前去共進午餐，嗣戊○○要求甲○○提前於當日返國，惟因無法訂得機位而作罷，
    2 人並另至「太平洋飯店」投宿，俟辦妥住房手續，該柬國
    籍男子在飯店房間將吳体華出資購買於鞋底內共夾藏4 包海
    洛因（合計淨重694.26公克，包裝重18.01 公克，純度73.1
    6 ％，純質淨重507.92公克）之女用厚底鞋1 雙交付予甲○○，戊○○則在一旁觀看，91年4 月25日，戊○○送甲○○
    至金邊機場，由甲○○腳穿藏有第一級毒品海洛因之厚底鞋
    ，持吳体華購買提供之機票，隻身依原定行程搭乘當日14時
    20分起飛之「越航」編號VN－816 號班機，先抵越南胡志明
    市，再轉搭同日16時15分起飛之「越航」編號VN－928 號班
    機，於同日21時許飛抵臺灣桃園國際機場，利用此法走私運
    輸上開管制進口之第一級毒品海洛因進入我國國境，因警早
    獲線報，乃派員前往臺灣桃園國際機場埋伏守候，迨同日21
    時30分許，丙○○在臺灣桃園國際機場第一航站大廈入境迎
    賓廳接得甲○○，2 人相偕步行至停車場時為警查獲，並當
    場扣得該4 包海洛因及供夾藏運輸毒品之女用厚底鞋1 雙，
    甲○○始悉其運回者實為第一級毒品海洛因，後戊○○從柬
    埔寨打電話給丁○○，經由丁○○之告知，戊○○始知悉甲○○等人遭警查獲，戊○○為逃避檢、警人員追緝，延至91
    年5 月4 日22時許搭機返國，入境隨即在臺灣桃園國際機場
    為警逮獲，而知悉上情。
二、案經臺灣桃園地方法院檢察署檢察官自動檢舉偵查起訴。
    理  由
一、程序事項：
  (一)證人甲○○、戊○○、丙○○、李淑娟於警詢時之證述應具
    有證據能力。
    1.按刑事訴訟法第159 條第1 項規定：「被告以外之人於審
      判外之言詞或書面陳述，除法律有規定者外，不得作為證
      據」；其立法本旨係以證人於審判外之言詞或書面陳述，
      屬於傳聞證據，此項證據，當事人無從直接對於原供述者
      加以詰問，以擔保其真實性，法院亦無從直接接觸證人而
      審酌其證言之憑信性，違背直接審理及言詞審理之原則，
      除具有必要性及信用性情況之除外者外，原則上不認其有
      容許性，自不具證據能力；至所謂具有必要性及信用性情
      況者，例如刑事訴訟法第159 條之1 、之2 、之3 、之4
      、之5 情形，仍例外認其有證據能力，然此乃係指法院未
      於審判期日傳喚相關證人到庭，案件僅能依靠該等證人於
      審判外之陳述以為判斷之情形，始需就該等審判外供述證
      據嚴格依照刑事訴訟法第159 條之1 至之5 所定要件一一
      檢視各該證人之供述，作為證據之資格。倘法院已經依據
      當事人聲請傳喚證人到庭接受檢辯雙方之交互詰問，則法
      院既已透過直接、言詞審理方式檢驗過該證人之前之證詞
      ，當事人之反對詰問權亦已受到保障得以完全行使之情況
      下，該等審判外證據除有其他法定事由（例如：非基於國
      家公權力正當行使所取得或私人非法取得等，而有害公共
      利益，即以一般證據排除法則為判斷），應認該審判外供
      述已得透過審判程式之詰問檢驗，而取得作為證據之資格
      ，亦即其審判外供述與審判中供述相符部分，顯然已經構
      成具備可信之特別情狀，當然有證據資格（實務上之作用
      常為引用該等陳述與審判中陳述相符，強化該證人供述之
      可信度），其不符部分，作為檢視審判中所為供述可信與
      否之彈劾證據，當無不許之理，甚者，其不符部分倘係於
      司法警察、檢察事務官調查中之供述，作為認定被告犯罪
      與否或不構成犯罪與否之證據，亦僅需依照刑事訴訟法第
      159 條之2 規定，斟酌其審判外供述作成外部環境、製作
      過程、內容、功能等情況認為之前供述較為可信，即可取
      得證據資格，而作為認定事實之證據資格（參94年度臺上
      字第2507號、95年臺上字第2515號判決意旨）。查證人甲○○、戊○○均經本院於審判期日傳喚到庭，行交互詰問
      程序，直接言詞審理檢視其證詞，並給予被告吳体華、丁○○及辯護人詰問之機會，且再提示證人甲○○、戊○○
      之警詢筆錄之要旨，由被告吳体華、丁○○及辯護人依法
      辯論，故證人甲○○、戊○○於警詢之陳述，當然已取得
      作為證據之資格，而有證據能力。
    2.按被告以外之人於審判外之言詞或書面陳述，除法律有規
      定者外，不得作為證據；被告以外之人於偵查中向檢察官
      所為之陳述，除顯有不可信之情況者外，得為證據；被告
      以外之人於檢察事務官、司法警察官或司法警察調查中所
      為之陳述，與審判中不符時，其先前之陳述具有較可信之
      特別情況，且為證明犯罪事實存否所必要者，得為證據，
      刑事訴訟法第159 條第1 項、第159 條之1 第2 項、第15
      9 條之2 分別定有明文。又刑事訴訟法第159 條之2 所謂
      「經證明具有可信之特別情況」，應依陳述人於陳述時之
      「外部情況」是否具有可信性決定之，所謂「外部情況」
      係指就詢問有無出於不正方法、陳述是否出於非任意性、
      有無違反法定障礙事由期間不得詢問及禁止夜間詢問之規
      定、詢問時是否踐行應先告知義務、警詢筆錄所載與錄音
      或錄影內容是否相符等情，且必須依據陳述人之觀察、記
      憶、表達是否正確、陳述人有無虛偽陳述之動機，及對照
      同一待證事項之其他經過詰問證人之證述是否相同，有無
      矛盾之處而加以綜合決定（最高法院94年度臺上字第1653
      號判決意旨參照）。查證人丙○○於警詢所為證述雖亦屬
      傳聞證據，惟該警詢過程亦查無違法取證瑕疵存在，且本
      院已傳喚證人丙○○到庭以證人身分作證，並由辯護人對
      證人丙○○詰問，有筆錄在卷可考，即已賦予被告吳体華
      、丁○○對證人丙○○對質詰問機會，因之，參諸刑事訴
      訟法第159 條規定之立法意旨原即在保障被告吳体華、丁○○之對質詰問權以觀，證人丙○○於審判外之警詢所為
      證述既已經被告吳体華、丁○○之辯護人於本院審理中經
      詰問核實，則證人丙○○於審判外陳述與審判中之證述意
      旨相符之部分，其屬傳聞證據之瑕疵應已治癒，業可認非
      仍屬傳聞，已無依該條規定排除之必要。至證人丙○○警
      詢所述與審判中不符部分，參酌證人丙○○於甫遭警查獲
      後，隨即供述本件運輸毒品之主謀為被告吳体華，於偵查
      及歷審中並未主張已供出上游，而有減輕其刑之適用，甚
      且觀諸證人丙○○於91年4 月26日之警詢筆錄中，不僅對
      於本件運輸毒品之過程供述綦詳，甚且另供述從90年5 月
      29日至91年4 月23日其與被告丁○○、證人戊○○等人另
      有多次從柬埔寨運輸毒品入境，毒品入境後再與被告吳体
      華共同處理及販賣等情（見91年度偵字第7966號卷(一)第10
      頁背面至第13頁背面），而證人丙○○與被告丁○○、證
      人戊○○前曾有多次出境至柬埔寨之紀錄，亦有三竹旅行
      社有限公司旅客收費明細表1 份附卷可佐（見91年度偵字
      第7966號卷(一)第151 頁背面至第158 頁背面），若證人丙○○係為卸責而供出被告吳体華，證人丙○○豈有可能於
      檢、警人員未查獲其餘事證下，另主動供出自己尚有多次
      運輸毒品入境、販賣毒品之犯行，顯見證人丙○○於本案
      偵查及本院審理中翻異證述，係為偏頗被告吳体華所為，
      而不足採信，而證人丙○○於警詢證述，係於距案發時刻
      較近之所為，渠於案發後密接時間接受員警詢問時，較無
      暇斟酌利害關係而為不實陳述、亦無餘裕相互勾串而為迴
      護之詞，而具有較可信之特別情況，是上開證人丙○○警
      詢所述與審判不符之部分，依刑事訴訟法第159 條之2 規
      定，亦應有證據能力。
    3.查證人李淑娟於警詢之證述（見91年度偵字第7966號卷(二)
      第38頁至第39頁、91年度偵字第8357號卷第48頁至第49頁
      ），固係被告吳体華、丁○○以外之人審判外之言詞陳述
      ，惟被告丁○○、吳体華迄至本院言詞辯論終結前，均未
      聲明異議，本院審酌上開證人李淑娟於警詢係在自由意志
      下陳述，作為被告吳体華、丁○○犯罪證據，應屬適當，
      依同法第159 條之5 規定，應有證據能力。
  (二)按刑事訴訟法第158 條之3 規定：「證人、鑑定人依法應具
    結而未具結者，其證言或鑑定意見，不得作為證據。」所謂
    「依法應具結而未具結者」，係指檢察官或法官依刑事訴訟
    法第175 條之規定，以證人身分傳喚被告以外之人（證人、
    告發人、告訴人、被害人、共犯或共同被告）到庭作證，或
    雖非以證人身分傳喚到庭，而於訊問調查過程中，轉換為證
    人身分為調查時，此時其供述之身分為證人，則檢察官、法
    官自應依本法第186 條有關具結之規定，命證人供前或供後
    具結，其陳述始符合第158 條之3 之規定，而有證據能力。
    若檢察官或法官非以證人身分傳喚而以共犯、共同被告身分
    傳喚到庭為訊問時，其身分既非證人，即與「依法應具結」
    之要件不合，縱未命其具結，純屬檢察官或法官調查證據職
    權之適法行使，當無違法可言。而前揭不論係本案或他案在
    檢察官面前作成未經具結之陳述筆錄，係屬被告以外之人於
    偵查中向檢察官所為之陳述，本質上屬於傳聞證據，基於保
    障被告在憲法上之基本訴訟權，除該被告以外之人死亡、身
    心障礙致記憶喪失或無法陳述、滯留國外或所在不明而無法
    傳喚或傳喚不到、或到庭後拒絕陳述等情形外，如已經法院
    傳喚到庭具結而為陳述，並經被告之反對詰問，前揭非以證
    人身分而在檢察官面前未經具結之陳述筆錄，除顯有不可信
    之情況者外，得為證據，並應於判決內敘明其符合傳聞證據
    例外之理由；又前揭非以證人之身分在審判中之陳述筆錄，
    倘該被告以外之人已經法院以證人身分傳喚到庭並經具結作
    證，且由被告為反對詰問，或有前揭傳喚不能或詰問不能之
    情形外，該未經具結之陳述筆錄因屬審判上之陳述，自有證
    據能力；若係在另案法官面前作成之陳述筆錄，本質上亦屬
    傳聞證據，自得依本法第159 條之1 第1 項之規定，認有證
    據能力。（最高法院97年度臺上字第2175號判決意旨參照，
    另最高法院97年度臺上字第1373號、96年度臺上字3827號判
    決均同此見解）。經查：
    1.查證人丙○○於臺灣桃園地方法院檢察署檢察官91年4 月
      26日、91年5 月15日訊問時以被告身分所為之陳述，及於
      前案本院、臺灣高等法院羈押庭、準備程序及審理程序中
      以被告身分所為之陳述，因檢察官、法官均係以被告身分
      傳喚，其身分既非證人，即與「依法應具結」之要件不合
      ，則其於該案中非以證人之身分之陳述，因其於臺灣桃園
      地方法院檢察署檢察官及本院、臺灣高等法院法官面前所
      為之陳述，並無顯有不可信之情況，且本院已經以證人身
      分傳喚到庭並經具結作證，依前開最高法院判決意旨，證
      人丙○○上開陳述，自均有證據能力。
    2.查證人甲○○於臺灣桃園地方法院檢察署檢察官91年4 月
      26日、91年5 月7 日、91年5 月28日訊問時以被告身分所
      為之陳述，及於前案本院及臺灣高等法院羈押庭、準備程
      序及審理程序中以被告身分所為之陳述，因檢察官、法官
      均係以被告身分傳喚，其身分既非證人，即與「依法應具
      結」之要件不合，則其於該案中非以證人之身分之陳述，
      因其於臺灣桃園地方法院檢察署檢察官及本院、臺灣高等
      法院法官面前所為之陳述，並無顯有不可信之情況，且本
      院已經以證人身分傳喚到庭並經具結作證，依前開最高法
      院判決意旨，證人甲○○上開陳述，自均有證據能力。
    3.查證人戊○○於臺灣桃園地方法院檢察署檢察官91年5 月
      日訊問時以被告身分所為之陳述，及於前案本院、臺灣高
      等法院羈押庭、準備程序及審理程序中以被告身分所為之
      陳述，因檢察官、法官均係以被告身分傳喚，其身分既非
      證人，即與「依法應具結」之要件不合，則其於該案中非
      以證人之身分之陳述，因其於臺灣桃園地方法院檢察署檢
      察官及本院、臺灣高等法院法官面前所為之陳述，並無顯
      有不可信之情況，且本院已經以證人身分傳喚到庭並經具
      結作證，依前開最高法院判決意旨，證人戊○○上開陳述
      ，自均有證據能力。
  (三)按共同被告對於其他共同被告之案件而言，為被告以外之第
    三人，本質上屬於證人，為確保對於證人之詰問權，應使共
    同被告立於證人之地位而為具結陳述，並接受被告之詰問，
    其陳述始得作為認定被告犯罪事實之判斷依據，此觀司法院
    釋字第582 號解釋意旨自明。刑事訴訟法於92年2 月6 日經
    總統公布增訂第287 條之2 規定：「法院就被告本人之案件
    調查共同被告時，該共同被告準用有關人證之規定。」並於
    同年9 月1 日施行。又證人、鑑定人依法應具結而未具結者
    ，其證言或鑑定意見，不得作為證據，刑事訴訟法第158 條
    之3 定有明文。而同法第159 條之1 第2 項雖規定，被告以
    外之人於偵查中向檢察官所為之陳述，除顯有不可信之情況
    者外，得為證據。惟該被告以外之人（含共同被告、共犯、
    被害人、證人等），於偵查中向檢察官所為之陳述，性質上
    仍屬傳聞證據（即審判外之陳述），然因檢察官依法有訊問
    被告、證人及鑑定人之權，證人、鑑定人且須「具結」，而
    檢察官向被告以外之人所取得之陳述，原則上均能遵守法律
    規定，不致違法取供，其可信性極高，為兼顧理論與實務，
    因而規定除顯有不可信之情況者外，得為證據（參考刑事訴
    訟法第159 條之1 立法理由）。但被告以外之人於偵查中向
    檢察官所為之陳述，仍應依法具結，始有證據能力，最高法
    院94年度臺上字第1644號判決採同一見解。證人甲○○、戊○○、丙○○、吳体華在臺灣桃園地方法院檢察署，經檢察
    官告知具結義務及偽證罪之處罰，並均依法具結而為陳述，
    此有卷附上開偵訊筆錄及證人結文在卷可參（見96年度偵字
    第5161號卷第25頁至第32頁、第37頁至第48頁、第52頁至第
    55頁、第58頁至第60頁、第74頁至第77頁、95年度他字第13
    30號卷第12頁至第15頁），雖辯護人否認證人甲○○、戊○○、丙○○於偵訊時之證據能力，惟被告吳体華、丁○○及
    辯護人並未就前開證人甲○○、戊○○、丙○○之陳述是否
    顯有不可信之狀況詳加釋明，參以上揭法條規定，本院亦得
    以證人甲○○、戊○○、丙○○、吳体華於偵查中之證述採
    為本件證據。
  (四)按刑事訴訟法第159 條之1 第1 項規定：「被告以外之人於
    審判外向法官所為之陳述，得為證據。」惟同法第158 條之
    3 規定：「證人、鑑定人依法應具結而未具結者，其證言或
    鑑定意見，不得作為證據」，其立法理由乃在擔保該證言或
    鑑定意見，係據實陳述或公正誠實之可信性，故未依法具結
    者，依證據絕對排除法則，當然無證據能力。從而被告以外
    之人於審判外向法官所為之陳述，仍應依法具結，始有證據
    能力（最高法院94年度臺上字第913 號、第1644號判決意旨
    即詮釋被告以外之人於偵查中向檢察官所為之陳述，仍應依
    法具結，始有證據能力；另最高法院94年度臺上字第3277號
    判決意旨亦闡釋證人未依法具結者，依證據絕對排除法則，
    當然無證據能力，而不得作為證據，此於適用刑事訴訟法第
    159 條之5 第2 項所定之情形者，亦應受同法第158 條之3
    規定之限制）。證人江進元、朱清宏、李淑娟、蔡麗秋、洪
    再義、簡國威、吳体華、戊○○、甲○○、丙○○於本院91
    年度重訴字第32號及臺灣高等法院92年度上重訴字第38號、
    93年度上重更(二)字第57號、94年度重上更(三)字第136 號案件
    審理時所為之證述（見91年度重訴字第32號卷(一)第207 頁至
    第214 頁、第235 頁至第242 頁、91年度重訴字第32號卷(二)
    第30頁至第40頁、92年度上重訴字第38號卷(一)第151 頁至第
    155 頁、第180 頁至第186 頁、92年度上重訴第38號卷(二)第
    10頁至第18頁、第62頁至第67頁、93年度上重更(二)字第57號
    第106 頁至第117 頁、94年度重上更(三)字第136 號第211 頁
    至第222 頁），均依法具結，自具有證據能力。
  (五)再按被告以外之人於審判外之陳述，雖不符前4 條之規定，
    而經當事人於審判程序同意作為證據，法院審酌該言詞陳述
    或書面陳述作成時之情況，認為適當者，亦得為證據，當事
    人、代理人或辯護人於法院調查證據時，知有第159 條第1
    項不得為證據之情形，而未於言詞辯論終結前聲明異議者，
    視為有前項之同意。刑事訴訟法第159 條之5 定有明文。檢
    察官及被告吳体華、丁○○、辯護人於本院準備程序及審判
    程序均明確表示，其對於卷附臺北市政府警察局少年警察隊
    搜索扣押筆錄、丙○○、丁○○出境時間表、中華民國普通
    護照申請書、出境資料分析、國人入出境端末查詢報表、三
    竹旅行社旅客收費明細表、臺灣桃園女子監獄91年7 月17日
    桃女監總字第0910000958號函、和信電訊股份有限公司函、
    遠傳電信股份有限公司通聯紀錄、和信電訊帳單、繳費單、
    通話明細、戊○○機票、臺灣諾基亞股份有限公司函、交通
    部電信總局92年3 月10日電信公字第09200034710 號函、桃
    園縣桃園市戶政事務所92年10月24日函、聯意製作股份有限
    公司函、遠傳電信股份有限公司風險管制中心函、泛亞電信
    股份有限公司92年9 月16日（92）泛亞E 字第0844號函、遠
    傳電信股份有限公司函、東森華榮傳播事業股份有限公司93
    年6 月25日93東視總字第213 號函、內政部警政署入出境管
    理局函各1 份等證據能力部分（見91年度偵字第7966號卷第
    36頁至第38頁、第42頁至第48頁、第66頁至第75頁、第165
    頁至第168 頁、第181 頁背面至191 頁、第209 頁至第214
    頁、91年度重訴字第29號卷(一)第40頁至第44頁、第182 頁至
    第193 頁、第199 頁至第201 頁、第245 頁至第254 頁、91
    年度重訴字第32號卷(二)第26頁、第80頁至第81頁、第121 頁
    背面、第123 頁、92年度上重訴字第38號卷(一)第145 頁、第
    196 頁、第259 頁、92年度上重訴字第38號卷(二)第40頁、第
    42頁、93年度上重更(一)字第11號卷第79頁至第81頁、97年度
    重訴字第30號卷第155 頁至第243 頁、95年度他字第1330號
    卷第23頁至第26頁），均同意援用，是就上開證據之證據能
    力部分，依刑事訴訟法第159 條之5 之規定，上揭書證部分
    ，應均具有證據能力。
  (六)復按司法警察機關調查中之案件，或有量大或急迫之情形，
    為因應實務之現實需求，認為當然有鑑定之必要者，基於檢
    察一体原則，得由該管檢察長對於轄區內之案件，以事前概
    括選任鑑定人或囑託鑑定機關（團體）之方式，俾便轄區內
    之司法警察官、司法警察對於調查中之此類案件，得即時送
    請事前已選任之鑑定人或囑託之鑑定機關（團體）實施鑑定
    ，業經法務部92年9 月1 日法檢字第0920035083號函釋在案
    。而臺灣高等法院檢察署檢察長概括選任法務部調查局為「
    毒品之鑑定」機關，有臺灣高等法院檢察署92年9 月9 日檢
    文允字第0921001203號函及臺灣高等法院檢察署檢察長概括
    選任鑑定機關名冊可按。是本件關於毒品之鑑定，於偵查之
    前階段，雖由臺北市政府警察局少年警察隊將扣案第一級毒
    品海洛因送請法務部調查局鑑定，但法務部調查局為臺灣高
    等法院檢察署檢察長概括選任之鑑定機關，則該機關所為鑑
    定結果因此所出具之上開鑑驗書及函文，仍屬受檢察官囑託
    鑑定，則鑑定人依刑事訴訟法第206 條所出具之上揭鑑定書
    ，屬刑事訴訟法第159 條第1 項規定中之「法律另有規定」
    ，則依上開規定之反面解釋，屬傳聞證據之例外，自有證據
    能力（95年臺上字第6648號、95年臺上字第7297號判決意旨
    ）。況被告吳体華、丁○○及其等辯護人迄言詞辯論終結前
    ，均未對由臺北市政府警察局少年警察隊送請法務部調查局
    鑑定之毒品鑑定通知書，係警察機關囑託法務部調查局所為
    之鑑定，而爭執該毒品鑑定通知書之證據能力，應視為其等
    已擬制同意有證據能力，並經審酌作成本案毒品鑑定之法務
    部調查局長期受囑託鑑定刑事案件之毒品證物，以協助偵辦
    刑案，所為鑑定具有相當之專業及可信度，且該等機關亦將
    鑑定經過及其結果詳細載明於各該鑑定書上，自有證據能力
    。
  (七)查扣案之海洛因4 包（合計淨重694.26公克，包裝重18.01
    公克，純度73.16 ％，純質淨重507.92公克）及女用厚底鞋
    1 雙，均係屬物證，性質上並非供述證據，無刑事訴訟法第
    159 條第1 項規定傳聞法則之適用，以上證物與本案具有關
    聯性，與本案待證事實具有自然之關聯性，且無證據證明係
    公務員違背法定程序所取得之物，依法自得作為證據。
二、訊據被告吳体華、丁○○均矢口否認有上開犯行，被告吳体
    華辯稱：這件事情跟伊沒有關係，伊並未參與，丙○○、甲○○、戊○○運輸毒品的事情，是伊之前到臺灣高等法院作
    證時才知道的，伊不知道丙○○之前為何要說伊有參與，鈞
    院開庭時丙○○有說他是要推卸責任才這樣說的云云，辯護
    人張運弘律師則為被告吳体華提出辯護稱：甲○○於鈞院審
    理時已證述並未看過吳体華，且丙○○亦證述本案均係其籌
    畫，當初講吳体華策劃是為了要推卸責任，吳体華實際上並
    未參與本件運輸毒品云云；被告丁○○辯稱：之前聊天時，
    李麗微知道伊有賺錢的門路，甲○○是李麗微的姪女，甲○○缺錢，李麗微要伊幫甲○○問丙○○有沒有賺錢的機會，
    伊就打電話給丙○○，後來是丙○○打電話給伊，要伊約甲○○見面，雙方就約在波布餐廳見面，伊只有介紹甲○○與
    丙○○認識，伊並不知道甲○○要幫丙○○帶什麼東西進來
    臺灣，當天丙○○有要了甲○○的英文名字，之後沒有多久
    丙○○就離開了，伊並沒有對甲○○說女用鞋內會夾藏搖頭
    丸及被抓到的話只是罰金這些話，91年4 月23日伊有開車載
    戊○○到真鍋咖啡館旁邊的泡沫紅茶店和丙○○、甲○○集
    合，因為戊○○前1 天晚上住在伊家裡，戊○○前1 天晚上
    有喝酒，怕第2 天起不來，叫伊叫她起床，當天伊載戊○○
    到現場時就離開了，並不知道戊○○為何與丙○○、甲○○
    等人約在該處集合，戊○○、甲○○出國後伊沒有跟他們有
    聯絡，伊也沒有以電話通知戊○○說出事了，叫戊○○延後
    返國云云。辯護人金鑫律師則為被告丁○○提出辯護稱：本
    件甲○○決定欲至柬埔寨攜帶物品返國賺錢，係先經由李麗
    微之提議，嗣2 人議妥以此方法獲利後，始聯絡丁○○代為
    詢問吳体華有無門路至國外帶毒品回國賺錢，並非丁○○主
    動透過李麗微詢問甲○○是否有此運毒意願，而丁○○並未
    幫甲○○等人購買機票，丙○○亦自承到波布餐廳之目的，
    即係抄寫甲○○的護照號碼及英文姓名，倘機票係丁○○代
    為購買，又何須由丙○○到波布餐廳代為抄寫甲○○之英文
    姓名等資料，若丁○○真有如甲○○所證述在真鍋咖啡館及
    波布餐廳內叫甲○○去國外帶1 雙鞋子回來，即可賺取現金
    10萬元，且叫甲○○不要緊張等情，丁○○亦僅係基於幫助
    之犯意參與構成要件以外之行為，並無證據證明丁○○有提
    供資金、接送甲○○出國與回國及接洽毒品來源等情事，丁○○應僅構成幫助犯，且從戊○○之證詞可知，丁○○主觀
    上所認知者既為甲○○攜帶第二級毒品搖頭丸入境，甲○○
    實際運輸入境回臺灣卻為第一級毒品海洛因，丁○○主觀上
    認知之罪名顯與客觀上所發生者不一致，丁○○應僅成立幫
    助運輸第二級毒品之罪責，而非運輸第一級毒品海洛因之罪
    名云云，經查：
  (一)證人甲○○於91年4 月25日自柬埔寨金邊穿回之1 雙女用厚
    底鞋，鞋跟內係夾藏4 包白粉乙節，除為被告吳体華、丁○○所不否認外，並有該雙女用厚底鞋、夾藏在鞋內之白粉4
    包扣案可稽，暨起獲之4 包白粉、夾藏白粉之厚底鞋等照片
    共4 幀在卷可按。再者，扣案之4 包白粉經送驗結果，均含
    第一級第6 項毒品海洛因成份（合計淨重694.26公克，包裝
    重18.01 公克，純度73.16 ％，純質淨重507.92公克），有
    法務部調查局調科壹字第080005319 號鑑驗通知書1 份附卷
    為憑（見97年度重訴字第30號卷第155 頁），據此，自堪認
    證人甲○○運輸返國之物，實係第一級毒品海洛因之情，灼
    然極明。
  (二)被告丁○○雖辯稱：伊不知悉甲○○要去柬埔寨運輸毒品入
    境云云，惟查：
    1.據證人甲○○於警詢、檢察官訊問、前案高院審理時及本
      院審理時證述：91年間，伊阿姨李麗微看伊沒有工作又要
      帶小孩，就跟伊說要不要出國去穿1 雙鞋子回來，不僅可
      以出國散心，又可以賺錢，到時會給伊10萬元，伊當時有
      問李麗微鞋內裝什麼東西，李麗微說不是毒品，是減肥藥
      、搖頭丸之類的禁藥，伊本來一直在考慮，但是李麗微一
      直勸伊，伊才答應，李麗微告知伊之後，伊就先行去辦好
      護照，91年4 月20日李麗微就帶伊到真鍋咖啡店與丁○○
      見面，丁○○也是說要伊出國幫她穿1 雙鞋子回臺，會付
      伊10萬元，並且告訴伊不要擔心，叫伊放輕鬆，且沒有什
      麼大不了，就是搖頭丸之類的禁藥，如出事被抓，就要自
      己負責，當時伊還沒有明確答應，之後丁○○及李麗微有
      再打電話問伊，伊才明確說伊願意，91年4 月21日丁○○
      第2 次約伊在波布餐廳見面，丁○○、戊○○先到，丙○○之後才到，這次是談要去柬埔寨及關於落地簽證、買機
      票等事，因為伊沒有出國過，到國外要辦落地簽證，所以
      丁○○叫戊○○帶伊過去，期間丁○○也有告訴伊只是拿
      鞋子回來不要想太多，鞋子裡面會放減肥藥、搖頭丸之類
      的東西，要伊放輕鬆自然一點，叫伊不要怕，大不了就是
      被罰錢而已，丙○○有接著說，要自然一點，也要注意一
      點，當天並談到出國那天是由丙○○送伊去機場並由戊○○帶伊過去柬埔寨，那天有人幫伊量鞋子的尺寸，但是伊
      已經忘記是誰量的，之後就是丁○○打電話給伊說第2 天
      （即91年4 月23日）上午要坐飛機去越南，要伊隔天到真
      鍋咖啡店附近的泡沫紅茶店集合，隔天清晨伊就去泡沫紅
      茶店集合，丙○○先將美金250 元及機票交給丁○○，再
      由丁○○交給伊，丙○○就送伊與戊○○到機場搭飛機，
      伊已經忘記丁○○有沒有上車了，到越南胡志明市後，再
      轉機到柬埔寨金邊，伊就按照丁○○或丙○○在泡沫紅茶
      店給的酒店名片從機場搭車過去住中信飯店502 號房，戊○○則住在太平洋飯店，91年4 月24日戊○○有先打電話
      告訴伊有人會送鞋子給伊，叫伊要收好，後來戊○○及1
      名男子來中信飯店找伊，叫伊退房後，該名男子就開車載
      伊要去1 個地方劃機位，但是因為沒有機位，伊就與戊○○到太平洋飯店租1 間房間過夜，那名男子就帶1 雙鞋子
      來找伊，91年4 月25日伊就將鞋子穿回臺灣，當日晚上9
      時許伊入境臺灣桃園國際機場，出關後就看見丙○○來接
      伊，伊與丙○○走到停車場要上車前，就被警察逮捕等語
      （見96年度偵字第5161號卷第25頁至第27頁、97年度重訴
      字第30號卷第50頁至第67頁、91年度偵字第7966號卷(一)第
      29頁至第32頁背面、第104 頁至第106 頁、第161 頁背面
      至第162 頁、第180 頁至第182 頁、93年度上重更(二)字第
      57號卷第110 頁至第113 頁、94年度重上更(三)字第136 號
      卷第211頁至第218 頁）。查：
      (1)觀諸證人甲○○與被告丁○○素無怨隙，當無虛偽陳述
        以誣陷被告丁○○之必要，且證人甲○○為警查獲後迄
        今，歷次偵、審中所證述之情節均大致相符，證人甲○○之證詞，應具有相當之可信度。依證人甲○○上開證
        詞可知，被告丁○○於91年4 月20日與李麗微、甲○○
        約在臺北縣板橋市○○路○ 段真鍋咖啡館先行會面，於
        確認證人甲○○有出國運輸毒品之意願後，被告丁○○
        於91年4 月21日始又約證人丁○○、甲○○、丙○○至
        波布餐廳見面，詳加洽談出國運輸毒品之細節，若被告
        丁○○僅係單純介紹證人甲○○與證人丙○○認識，被
        告丁○○何以需先行與證人甲○○約在真鍋咖啡館會面
        ，並與證人甲○○確認是否有出國之意願？再者，於兩
        次會面中，被告丁○○均有告知證人甲○○出國之目的
        及可獲得之金錢，且為避免證人甲○○知悉運輸第一級
        毒品海洛因之罪刑重大而怯場，為鬆懈證人甲○○之心
        防，始會告知證人甲○○僅是要去柬埔寨攜帶搖頭丸之
        類之違禁物返國，足資證明被告丁○○並非僅是單純介
        紹證人甲○○與證人丙○○認識，而對於本件運輸毒品
        入境之細節知悉甚詳，且居於主導地位。稽之被告丁○○介紹證人甲○○與證人戊○○、丙○○認識，出發前
        負責聯絡證人甲○○、戊○○、丙○○至波布餐廳會面
        、並告知證人甲○○出國應注意之事項、可獲得之報酬
        、戊○○可協助之事項、出國當天亦同至泡沫紅茶店瞭
        解情形等節，足見被告丁○○辯稱伊非主謀云云，顯與
        客觀事實不符，係卸責之詞，尚非可採。
      (2)另參酌被告丁○○於本院審理時為否認其在本件運輸毒
        品案件中擔任樞紐位置，先辯稱：伊僅在波布餐廳介紹
        甲○○與丙○○見面，之後並未再與丙○○、甲○○見
        面，甲○○出國那天，伊並未到泡沫紅茶店云云（見本
        院97年度重訴字第30號卷第62頁、第67頁、第82頁、第
        129 頁），經本院傳喚證人甲○○、戊○○、丙○○到
        庭作證，經上開3 位證人於本院審理時均證述被告丁○○於91年4 月23日亦有至真鍋咖啡館旁之泡沫紅茶店會
        合，被告丁○○始於本院97年9 月23日審理時供述：91
        年4 月23日伊有開車載戊○○到真鍋咖啡館旁邊的泡沫
        紅茶店和丙○○、甲○○集合，因為戊○○前1 天晚上
        住在伊家裡，戊○○前1 天晚上有喝酒，怕第2 天起不
        來，叫伊叫她起床，當天伊載戊○○到現場時就離開了
        ，並不知道戊○○為何與丙○○、甲○○等人約在該處
        集合云云（見97年度重訴字第30號卷第259 頁至第260
        頁），被告丁○○前後翻異供述，被告丁○○之供述顯
        不足以採信。另據證人丙○○於本院前案審理時供述：
        甲○○要出國那天，機票及美金250 元，是伊交給丁○○，丁○○再交給甲○○的等語（見91年度重訴字第29
        號卷(二)第205 頁），互核與證人甲○○於本院前案審理
        時供述：是丁○○將美金250 元交給伊的，由丙○○交
        給丁○○的等語相符（見91年度重訴字第29號卷(二)第20
        9 頁），是於91年4 月23日6 時許，證人甲○○、戊○○欲出國時，被告丁○○亦同至臺北縣板橋市○○路○
        段「真鍋咖啡館」旁之泡沫紅茶店會合，並代為轉交機
        票及美金予證人甲○○，足以證明被告丁○○確有參與
        本件運輸毒品之情事，被告丁○○上開辯解，顯屬臨訟
        卸責之詞，不足採信。
      (3)另觀諸證人甲○○之證詞可知，被告丁○○於91年4 月
        20日及91年4 月21日見面時，均有明確告知證人甲○○
        「出國幫忙穿1 雙鞋子回臺，會付伊10萬元，並且告訴
        伊不要擔心，叫伊放輕鬆，出事如被抓，就要自己負責
        」等語，被告丁○○顯係因知悉運輸第一級毒品之罪刑
        重大，一向為海關人員所嚴厲查緝之重點，為避免證人
        甲○○怯場，始一再告知證人甲○○入境時應表現自然
        ，以防止海關人員察覺，參以被告丁○○係本件運輸毒
        品之主要策劃者，又提出機票、旅費及10萬元之高額報
        酬以吸引證人甲○○鋌而走險，其對於係要運輸第一級
        毒品海洛因入境自應知悉甚詳，況且第一級毒品海洛因
        與第二級毒品MDMA之價格相差甚大，被告丁○○主導本
        件運輸毒品入境，為計算成本及利得，端無可能誤認所
        要運輸入境之毒品種類，是縱被告丁○○告知證人甲○○本次出國係要運輸第二級毒品入境，此僅為被告丁○○為鬆懈證人甲○○之心防，而故意告知證人甲○○所
        攜帶入境之毒品僅為第二級毒品，辯護人辯稱被告丁○○主觀上所認識之罪名與客觀上所發生不相一致，應處
        以較輕之罪名，自非的論。
    2.證人戊○○於檢察官訊問及本院審理時證述：丁○○是伊
      小時候住苗栗的鄰居，吳体華是丁○○的朋友，89、90年
      間伊在南崁開餐廳時丁○○介紹認識的，丙○○是和吳体
      華在一起認識的，伊與吳体華、丙○○都不熟，甲○○則
      是91年4 月21日在波布餐廳吃飯時認識的，在去波布餐廳
      的前1 、2 天伊就訂好91年4 月23日要去柬埔寨，丁○○
      知道伊要去金邊，而丁○○也要甲○○去金邊拿東西，但
      甲○○不會轉機，所以丁○○叫伊帶甲○○過去，該日就
      是介紹甲○○給伊認識，然後幫甲○○辦理出國、落地簽
      證、轉機等事情，在波布餐廳時丙○○有來一下抄甲○○
      的英文名字、年籍就離開，丁○○有叫甲○○帶減肥藥或
      快樂丸之類的東西回來，91年4 月23日伊與甲○○、丙○○、丁○○先到板橋1 家泡沫紅茶店集合，伊自己1 個人
      搭乘計程車到泡沫紅茶店，印象中伊與丁○○差不多同時
      間到，再來是甲○○，最後是丙○○，伊有看到丁○○或
      丙○○拿1 個袋子給甲○○，袋子裡面是裝機票及美金，
      丁○○並未與伊一起去機場，在去機場的路上伊也只有聽
      到丙○○問甲○○住哪裡，甲○○有拿1 張名片告訴丙○○說丁○○要伊住哪裡，到了金邊第2 天，有1 名男人打
      電話跟伊說要載甲○○去機場回臺灣，對方表示不知道甲○○住哪1 家飯店，伊就帶那名男士去中信飯店找甲○○
      ，應該是丁○○叫該名男子到飯店去找伊的，因為那名男
      子有說丁○○打電話給他，叫他到飯店找伊，伊要出國之
      前有告訴丁○○會住哪家飯店，後來去餐廳吃飯時，甲○○不知為何又說要留下來，所以當天甲○○跟伊住同一家
      飯店，甲○○與那名男子到飯店登記時，伊因為之後要去
      香港，所以有去旅行社詢問去香港的事情，等伊回到飯店
      時，甲○○就跟伊說有拿到1 雙鞋子，那名男子要甲○○
      在該天早上回去時，叫伊拿甲○○的手機打電話給丁○○
      ，告訴丁○○說甲○○要回臺灣了云云（見96年度偵字第
      5161號卷第38頁至第39頁、97年度重訴字第30號卷第68頁
      至第82頁）。查：
      (1)本件證人戊○○與被告丁○○係友人關係，證人戊○○
        係經由被告丁○○之通知下，始會到波布餐廳，且依證
        人甲○○至波布餐廳聚會之過程觀之，均係被告丁○○
        要求證人甲○○至柬埔寨攜帶違禁物入境，而證人戊○○亦係經由被告丁○○之居間介紹下，始於91年4 月23
        日偕同證人甲○○出國，證人戊○○陪同證人甲○○出
        國前，並未與證人丙○○聯絡過，若被告丁○○僅單純
        介紹證人甲○○與證人丙○○認識，被告丁○○何需要
        求證人戊○○偕同證人甲○○至柬埔寨？顯見被告丁○○辯稱：本件伊僅單純介紹甲○○與丙○○見面認識等
        情，要屬卸責之詞，殊無可採。
      (2)證人戊○○雖從被查獲迄今，均否認知悉證人甲○○係
        至柬埔寨運輸毒品入境云云，惟從證人甲○○上開證詞
        可知，證人甲○○係第1 次出國至柬埔寨金邊，人生地
        不熟，倘非證人戊○○在旁指導、接應毒品賣方，證人
        王麗萍當無從完成運毒任務。再者，證人戊○○於本院
        審理時雖證述：伊是在91年4 月21日之前幾天就已經決
        定要去柬埔寨，但是伊回去鄉下，所以到91年4 月22日
        才到旅行社辦理云云（見本院97年度重訴字第30號卷第
        82頁），惟據證人即三竹旅行社之職員蔡麗秋於本院前
        案審理時證述：91年4 月23日之旅客收費明細係伊製作
        的，伊已經忘記戊○○何時來找伊買機票，因為帳單伊
        有時也不是當天打的，必須找機票的開票日才準確，開
        票日就是行程確定要搭哪天飛機，伊就會開票等語（見
        本院91年度重訴字第29號卷(二)第32頁），而依據證人蔡
        麗秋所提出證人戊○○之機票開票日為91年4 月22日，
        此有機票1 紙附卷可稽（見91年度重訴字第29號卷(二)第
        56頁），顯見證人戊○○並非在波布餐廳聚會前即已決
        定於91年4 月23日要至柬埔寨，而係於波布餐廳聚會後
        之隔日即91年4 月22日才決定要至柬埔寨，證人戊○○
        證述其僅係順便偕同證人甲○○出國云云，顯屬不實。
        是證人戊○○於行前已知悉被告丁○○委託證人甲○○
        至柬埔寨運輸毒品，且係為協助證人甲○○搭機及在柬
        埔寨聯繫運毒事宜，始會應被告丁○○之要求於91年4
        月23日偕同證人甲○○至柬埔寨，足證證人戊○○就證
        人甲○○私運管制進口之毒品返臺之犯行，應係參與犯
        罪構成要件之行為，屬共同正犯，此部分亦經臺灣高等
        法院以94年度重上更(三)字第136 號確定判決認定在案，
        是證人戊○○否認知悉證人甲○○運輸毒品入境等情，
        應與事實不符。
      (3)另據證人戊○○於本院審理時證述：於91年4 月25日在
        金邊伊打公共電話給丁○○時，丁○○有跟伊說出事了
        ，叫伊先不要回國，但是沒有說出什麼事等語（見97年
        度重訴字第30號卷第78頁），若被告丁○○不知證人甲○○此行之目的，且未要求證人戊○○偕同證人甲○○
        至柬埔寨運輸毒品，證人甲○○與證人丙○○遭警查獲
        之事均與渠等無關，被告丁○○何以需在證人甲○○、
        丙○○遭警查獲後，告知證人甲○○暫時先不要返國？
        在在均足以證明被告丁○○與證人戊○○均係本件運輸
        毒品之共犯結構。
    3.小結，被告丁○○係經由李麗微之介紹下認識證人甲○○
      ，於行前除告知證人甲○○事成之後可獲取10萬元之報酬
      外，並教導證人甲○○於入關時應神色自然，以避免遭警
      查獲，且被告丁○○為免證人甲○○初次出國，不知如何
      轉機及在柬埔寨接洽毒販，另派同證人戊○○偕同證人甲○○至柬埔寨，被告丁○○於本件運輸毒品之過程中，擔
      任主謀之角色，被告丁○○雖非實際參與運輸毒品入境，
      惟被告丁○○顯係以運輸第一級毒品入境之犯意，參與本
      件犯行，應屬共同正犯。
  (三)被告吳体華雖以前揭情詞置辯，惟查：
    1.據證人丙○○於警詢、檢察官訊問及本院91年度重訴字第
      29號案件審理時供述：伊因為在臺北監獄執行認識吳体華
      ，丁○○是吳体華的女友，因此而認識，戊○○是丁○○
      的朋友，甲○○是那次運輸毒品案件才認識，是丁○○介
      紹的，因為時間很久了，伊已經忘記吳体華何時跟伊說要
      運輸毒品，但應該是甲○○出國前就知道，伊的部分是吳
      体華跟伊說的，20日伊有去板橋市○○路○ 段的波布餐廳
      與甲○○見面，當時還有丁○○及戊○○在場，該次要談
      的就是問甲○○是否願意到金邊夾帶毒品回臺灣，伊到達
      波布餐廳時丁○○、戊○○已經和甲○○談好了，伊只是
      去餐廳認人，以便日後接送，後來吳体華叫伊23日去板橋
      市○○路○ 段真鍋咖啡館旁之泡沫紅茶店接甲○○與戊○○去機場，因為甲○○與戊○○要去柬埔寨夾帶毒品回國
      ，機票及美金是伊開車載甲○○與戊○○去機場前，伊交
      給丁○○，再由丁○○交給甲○○的，機票及美金都是當
      天早上吳体華交給伊，甲○○回國時伊負責去機場載甲○○到吳体華桃園的住處，吳体華是25日18時左右打電話叫
      伊當日20時許到機場接甲○○，因為當時伊和吳体華在一
      起，也一起用毒品海洛因，吳体華每月還付給伊10萬元當
      作報酬，至於吳体華與丁○○間如何分工伊並不清楚等語
      （見96年度偵字第5161號卷第52頁至第53頁、91年度偵字
      第7966號卷第8 頁至第15頁、91年度重訴第29號卷(一)第87
      頁、91年度重訴字第29號卷(二)第112 頁、第205 頁），核
      與被告丁○○於檢察官訊問時供述：李麗微知道伊有賺錢
      的門路，就是去國外帶搖頭丸回來，甲○○因為缺錢，李
      麗微要伊幫忙甲○○問問看有沒有，要伊去問吳体華，伊
      告訴吳体華說甲○○有意願，後來是丙○○打電話給伊，
      要伊約甲○○見面等情相符（見96年度偵字第5161號卷第
      80頁），觀諸證人丙○○與被告吳体華素無怨隙，當無虛
      偽陳述以誣陷被告吳体華之必要，證人丙○○於查獲後即
      經警方對其製作筆錄，考量證人丙○○於製作筆錄時應無
      充裕時間權衡其陳述之利害得失，且其內容亦較少受他人
      干預之可能，其證述內容應與案件之真實較為相近，應堪
      採信。是被告丁○○與吳体華係男女朋友，兩人先共同謀
      議運輸毒品入境之事宜後，再由被告丁○○尋得出國運輸
      毒品之人員，證人丙○○始經由被告吳体華之告知，負責
      至波布餐廳抄寫證人甲○○之護照資料及載送證人甲○○
      等事宜，並由被告吳体華提供證人甲○○出國之機票及在
      柬埔寨之費用美金250 元，被告吳体華確有與被告丁○○
      共同策劃運輸毒品無訛。
    2.證人丙○○於本院審理時雖另證述：本案運輸毒品是伊策
      劃的，因為伊本身的毒品施用量很大，如果不是從柬埔寨
      帶進來就不划算，後來伊有朋友在柬埔寨，伊就拜託朋友
      幫忙找毒品，因為伊有拜託丁○○去找人幫伊去柬埔寨帶
      東西回來，伊是說帶違禁藥物進來，不敢說是毒品，拜託
      丁○○時並未告訴丁○○說有多少報酬，後來丁○○找到
      甲○○，丁○○有打電話通知伊去波布餐廳認識甲○○且
      拿護照號碼，91年4 月21日伊有去波布餐廳，當天有丁○○、戊○○、甲○○在場，有約定如果甲○○從國外帶毒
      品回來，可以拿到10萬元，機票是伊拜託丁○○去訂的，
      甲○○出國的所有花費都是伊出的，當天伊有抄了甲○○
      的護照號碼及英文名字，後來去波布餐廳後的幾天早上約
      在板橋市的1 家泡沫紅茶店集合，丁○○有與戊○○一起
      來，伊有拿裝著機票及美金之牛皮紙袋給甲○○，但是已
      經忘記是直接拿給甲○○或是交給丁○○轉交給甲○○，
      當天伊有開車載甲○○、戊○○到臺灣桃園國際機場，在
      機場的途中伊有交給甲○○1 張柬埔寨飯店的名片，叫甲○○住在那間飯店裡，91年4 月25日伊有去臺灣桃園國際
      機場接甲○○，甲○○的班機時間好像是戊○○告訴伊的
      ，本件甲○○帶進來的毒品是伊幾個月前去柬埔寨時，就
      把買海洛因的錢交給對方，海洛因1 塊約320 公克或330
      公克，每塊6,000 美金，當初被警察查獲時，警察問伊老
      闆是何人，因為伊當時的代書事務所老闆是吳体華，所以
      伊就說是吳体華，伊之前說這件事情是吳体華叫伊作的都
      是為了要推卸刑責，伊想說如果不是主謀，是否可以判的
      輕一點云云（見97年度重訴字第30號第101 頁至第122 頁
      ）。惟證人丙○○於甫遭警查獲後，隨即供述本件運輸毒
      品之主謀為被告吳体華，於偵查及歷審中並未主張已供出
      上游，而有減輕其刑之適用，甚且觀諸證人丙○○於91年
      4 月26日之警詢筆錄中，不僅對於本件運輸毒品之過程供
      述綦詳，甚且另供述從90年5 月29日至91年4 月23日其與
      被告丁○○、證人戊○○等人另有多次從柬埔寨運輸毒品
      入境，毒品入境後再與被告吳体華共同處理及販賣等情（
      見91年度偵字第7966號卷(一)第10頁背面至第13頁背面），
      而證人丙○○與被告丁○○、證人戊○○前曾有多次出境
      至柬埔寨之紀錄，亦有三竹旅行社有限公司旅客收費明細
      表1 份附卷可佐（見91年度偵字第7966號卷(一)第151 頁背
      面至第158 頁背面），若證人丙○○係為卸責而供出被告
      吳体華，證人丙○○豈有可能於檢、警人員未查獲其餘事
      證下，另主動供出自己尚有多次運輸毒品入境、販賣毒品
      之犯行，顯見證人丙○○於本案偵查及本院審理中翻異證
      述，係為迴護被告吳体華所為，而不足採信；另參酌證人
      丙○○於91年間並未有出國之紀錄，最近一次出國時間為
      90年9 月間，此有證人丙○○入出境紀錄分析表、國人入
      出境端末查詢報表1 份附卷可稽（見91年度偵字第7966號
      卷第56頁、第76頁至第77頁），亦與證人丙○○所證述前
      幾個月到柬埔寨購買毒品等情不符；甚且，從證人甲○○
      、戊○○所證述之內容可知，證人丙○○至波布餐廳時，
      僅負責抄寫證人甲○○之護照資料，一下子就離開了，並
      無坐在餐廳內與證人甲○○詳談是否有出國之意願及出國
      之細節及代價，若本件係證人丙○○主謀，證人丙○○對
      於運輸毒品如此重大之事項，不僅需花費大筆金錢，且一
      旦遭警查獲，所涉及之刑責亦屬極刑，證人丙○○與證人
      甲○○既素不相識，豈有可能僅與證人甲○○短暫會面後
      ，即放心讓證人甲○○出國運輸毒品？是證人丙○○於本
      院審理時始翻異證述，在在均與實情不合，顯屬迴護被告
      吳体華之詞，不足採信。
  (三)按現行刑法關於正犯、從犯之區別，係以其主觀之犯意及客
    觀之犯行為標準，凡以自己犯罪之意思而參與犯罪，無論其
    所參與者是否係犯罪構成要件之行為，皆為正犯，其以幫助
    他人犯罪之意思而參與犯罪，其所參與者，苟係犯罪構成要
    件之行為，亦為正犯，必以幫助他人犯罪之意思而參與犯罪
    ，其所參與者又為犯罪構成要件以外之行為，始為從犯。區
    別正犯及從犯之標準如下：(一)以自己犯罪之意思而參與犯罪
    構成要件之行為者為正犯；(二)以幫助他人犯罪之意思而參與
    犯罪構成要件之行為者為正犯；(三)以幫助他人犯罪之意思而
    參與，其所參與之行為，為犯罪構成要件以外之行為者，為
    從犯；(四)以自己犯罪之意思而參與，其所參與之行為，為犯
    罪構成要件以外之行為者，為正犯（參看最高法院決議）。
    故共同實施犯罪行為之人，在合同意思範圍以內，各自分擔
    犯罪行為之一部，相互利用他人之行為，以達其犯罪之目的
    者，即應對於全部所發生之結果，共同負責。又共同正犯之
    意思聯絡，原不以數人間直接發生者為限，即有間接之聯絡
    者，亦包括在內。如甲分別邀約乙、丙犯罪，雖乙、丙間彼
    此並無直接之聯絡，亦無礙於其為共同正犯之成立（最高法
    院92年度臺上字第5407號判決要旨參照）。是共同正犯在犯
    意聯絡範圍內，對全部結果負刑事責任，除有特別情形外（
    如刑法第31條第2 項情形），各共同正犯應論處相同之罪名
    （最高法院79年度臺上字第3932號判決要旨參照）。查本件
    被告丁○○、吳体華事先共同謀議運輸第一級毒品海洛因入
    境，由被告丁○○邀證人甲○○、戊○○至柬埔寨擔任運輸
    毒品之人員，被告吳体華則另邀證人丙○○擔任抄寫證人甲○○護照資料及載送證人甲○○、戊○○至臺灣桃園國際機
    場、證人甲○○返臺後至臺灣桃園國際機場收取毒品等工作
    ，被告丁○○、吳体華之所為，顯係基於自行參與運毒犯罪
    之主觀犯意，並參與、分擔構成要件行為之主要部分，其自
    屬共同正犯，辯護人辯稱被告丁○○之行為僅構成為幫助犯
    ，尚無可採。
  (四)綜上所述，被告吳体華、丁○○運輸第一級毒品及私運管制
    物品第一級毒品海洛因入境臺灣地區之事證明確，犯行可以
    認定，應依法論科。
三、查被告吳体華、丁○○行為後，刑法部分條文業於94年2 月
    2 日修正公布，並同自95年7 月1 日施行。按「行為後法律
    有變更者，適用行為時之法律，但行為後之法律有利於行為
    人者，適用最有利於行為人之法律，現行刑法第2 條第1 項
    定有明文。此條規定乃與刑法第1 條罪刑法定主義契合，而
    貫徹法律禁止溯及既往原則，係規範行為後法律變更所生新
    舊法律比較適用之準據法，是刑法第2 條本身雖經修正，但
    其既屬適用法律之準據法，本身尚無比較新舊法之問題，應
    一律適用裁判時之現行刑法第2 條規定以決定適用之刑罰法
    律，先予說明。又以本次刑法修正之比較新舊法，應就罪刑
    有關之共犯、未遂犯、想像競合犯、牽連犯、連續犯、結合
    犯，以及累犯加重、自首減輕暨其他法定加減原因（如身分
    加減）與加減例等一切情形，綜其全部罪刑之結果而為比較
    ，有最高法院95年5 月23日95年度第8 次刑庭會議決議意旨
    可資參照。再按刑法第2 條第1 項規定，係規範行為後「法
    律變更」所生新舊法比較適用之準據法，故如新舊法處罰之
    輕重相同，即無比較適用之問題，非此條所指之法律有變更
    ，即無本條之適用，應依一般法律適用原則，適用裁判時法
    。其為純文字修正者，更應同此（最高法院95年11月7 日第
    21次刑事庭會議決議參照）。茲分述如下：
  (一)又被告吳体華、丁○○於本件行為後，懲治走私條例第2 條
    第1 項私運管制物品進口逾公告數額罪，業已修正，並於91
    年6 月28日施行。修正後之法定刑，有期徒刑部分雖未更異
    ，惟得併科之罰金刑部分，已由原定之20萬元以下，提高為
    300 萬元以下，經比較新、舊法之規定，以修正前之法律有
    利於被告吳体華、丁○○。
  (二)關於罰金之最低額，修正前刑法第33條第5 款規定：「罰金
    ：（銀元）1 元以上。」，經依現行法規所定貨幣單位折算
    新臺幣條例第2 條規定折算後，上開罰金刑之最低數額為新
    臺幣3 元。而修正後刑法第33條第5 款則規定：「罰金：新
    臺幣1 千元以上，以百元計算之」，即修正後之罰金刑最低
    數額，已提高為新臺幣1 千元，比較新舊法適用結果，以適
    用修正前之規定，對被告吳体華、丁○○較為有利。
  (三)按刑法第28條原規定：「二人以上共同『實施』犯罪之行為
    者，皆為共同正犯。」新法修正為：「二人以上共同『實行
    』犯罪之行為者，皆為共同正犯。」將舊法之「實施」修正
    為「實行」。原「實施」之概念，包含陰謀、預備、著手及
    實行等階段之行為，修正後僅共同實行犯罪行為始成立共同
    正犯。是新法共同正犯之範圍已有限縮，排除陰謀犯、預備
    犯之共同正犯。新舊法就共同正犯之範圍既因此而有變動，
    自屬犯罪後法律有變更，而非僅屬純文字修正，應有新舊法
    比較適用之問題，惟就本件已著手實行之犯罪形態並無影響
    ，經比較結果，被告吳体華、丁○○行為後之法律並未有利
    於被告吳体華、丁○○，仍應適用行為時之法律即舊法論處
    。
  (四)被告丁○○行為時刑法第47條係規定：「受有期徒刑之執行
    完畢，或受無期徒刑或有期徒刑一部之執行而赦免後，5 年
    以內再犯有期徒刑以上之罪者，為累犯，加重本刑至2 分之
    1 」，而被告丁○○行為後刑法第47條第1 項修正為：「受
    徒刑之執行完畢，或一部之執行而赦免後，5 年以內故意再
    犯有期徒刑以上之罪者，為累犯，加重本刑至2 分之1 」。
    查本件被告丁○○無論依修正前刑法第47條或修正後第47條
    第1 項之規定均構成累犯，即無有利或不利之情形，於刑法
    修正施行後法院為裁判時，無庸為新、舊法之比較。個案如
    有其他應依刑法第2 條第1 項之規定為新、舊法之比較情形
    時，依綜其全部罪刑之結果而為比較後，整體適用法律（最
    高法院97年度第2 次刑事庭會議意旨參照）。
  (五)另按「所謂『從刑附屬於主刑』原則，係指從刑應與主刑一
    併於判決主文內宣告之，不得單獨或裂割宣告而言，並非指
    從刑必須一律適用與主刑相同之法律。故被告行為後若宣告
    其從刑所適用之法律有變更者，仍應依刑法第2 條第1 項之
    規定，選擇適用其中最有利於被告之法律，並不受其主刑所
    適用法律之拘束，亦無所謂從刑應一律附隨主刑適用相同法
    律之問題」，最高法院著有96年度臺上字第2055號判決可資
    參照。查修正前刑法第37條原規定：「宣告死刑或無期徒刑
    者，宣告褫奪公權終身」、「宣告6 月以上有期徒刑，依犯
    罪之性質認為有褫奪公權之必要者，宣告褫奪公權1 年以上
    10年以下」、「褫奪公權，於裁判時併宣告之」、「依第1
    項宣告褫奪公權者，自裁判確定時發生效力」、「依第2 項
    宣告褫奪公權者，自主刑執行完畢或赦免之日起算」，修正
    後同法第37條雖修正為：「宣告死刑或無期徒刑者，宣告褫
    奪公權終身」、「宣告1 年以上有期徒刑，依犯罪之性質認
    為有褫奪公權之必要者，宣告1 年以上10年以下褫奪公權」
    、「褫奪公權，於裁判時併宣告之」、「褫奪公權之宣告，
    自裁判確定時發生效力」、「依第2 項宣告褫奪公權者，其
    期間自主刑執行完畢或赦免之日起算。但同時宣告緩刑者，
    其期間自裁判確定時起算之」。而被告吳体華、丁○○係受
    宣告無期徒刑，無論適用新、舊法，結果並無不同，新法並
    非有利於被告吳体華、丁○○，應適用行為時之規定宣告褫
    奪公權。
  (六)綜合前述各項罪刑法律變更，整體為「從舊從輕」之比較
    結果，應一體適用被告吳体華、丁○○行為時即修正前刑法
    之規定，較有利於被告吳体華、丁○○。
  (七)至刑法第55條關於想像競合犯之規定，於94年2 月2 日已有
    修正公布，並於95年7 月1 日施行，修正後增設但書規定「
    但不得科以較輕罪名所定最輕本刑以下之刑」，係科刑之限
    制，為法理之明文化，非屬法律之變更問題，應適用裁判時
    法，自無刑法第2 條第1 項規定之適用（最高法院95年度第
    21次刑事庭會議決議參照）。
四、按海洛因係行政院依懲治走私條例第2 條第4 項授權公告之
    「甲項管制進出口物品」，並為毒品危害防制條例第2 條第
    2 項第1 款所稱之第一級毒品。核被告吳体華、丁○○所為
    ，係犯81年7 月29日修正之懲治走私條例第2 條第1 項之私
    運管制物品進口罪及毒品危害防制條例第4 條第1 項之運輸
    第一級毒品罪。被告丙○○、戊○○2 人持有毒品之低度行
    為，均應為運輸毒品之高度行為吸收，不另論罪。就走私部
    分，被告吳体華、丁○○與共犯甲○○、戊○○、丙○○間
    ，有犯意聯絡及行為分擔；被告吳体華、丁○○就私運管制
    進口上開第一級毒品返臺犯行，與共犯丙○○間，有犯意聯
    絡及行為分擔，均為共同正犯。至上開毒品雖係該柬國男子
    所出售交付，惟其僅為毐品之供應者，因查無確切證據足證
    其係知情而參與，故與本件被告2 人及共犯甲○○、戊○○
    、丙○○間，並無犯意聯絡或行為分擔，而非本件私運管制
    進口毒品入境之共同正犯。被告吳体華、丁○○以1 行為同
    時觸犯前開2 罪，為想像競合犯，應依修正後刑法第55條前
    段規定，從一重之幫助運輸第一級毒品罪處斷。被告丁○○
    有事實欄所記載之前科紀錄，有臺灣桃園地方法院檢查署刑
    案資料查註紀錄表、臺灣高等法院被告全國前案紀錄表可參
    ，被告丁○○於有期徒刑執行完畢後，5 年內故意再犯本件
    有期徙刑以上之罪，為累犯，依法應加重其刑，惟因死刑及
    無期徒刑部分，依刑法第64條第1 項、第65條第1 項規定，
    均不得加重，爰僅就得併科罰金刑部分加重其刑。爰審酌被
    告2 人私運來臺之毒品實係海洛因，數量龐大，如流入市面
    ，將加速毒品之泛濫，對我國社會之安寧秩序及國人之健康
    所可能產生之危害至鉅，被告吳体華、丁○○於本件運輸毒
    品之過程中係居於核心地位，被告吳体華係幕後資金之提供
    者，更居於決策地位，其犯罪情節自較丁○○為重，被告吳
    体華、丁○○於犯後猶否認犯行，犯後態度不佳等一切情狀
    ，分別量處如主文所示之刑，並均依法諭知褫奪公權終身。
    又被告吳体華行為時，刑法第42條第2 項前段規定：「易服
    勞役以1 元以上3 元以下，折算1 日。但易服勞役期限不得
    逾6 個月」。同條第3 項規定：「罰金總額折算逾6 個月之
    日數者，以罰金總額與6 個月之日數比例折算」。又被告吳
    体華行為時之易服勞役折算標準，依修正前罰金罰鍰提高標
    準條例第2 條前段規定，係就其原定數額提高為100 倍折算
    1 日，則被告吳体華行為時之易服勞役折算標準，係以銀元
    300 元折算1 日，即新臺幣900 元折算一日。惟95年7 月1
    日修正公布施行之刑法第42條第3 項規定：「易服勞役以新
    臺幣1,000 元、2,000 元或3,000 元折算1 日。但勞役期限
    不得逾1 年」。同條第5 項前段規定：「罰金總額折算逾1
    年之日數者，以罰金總額與1 年之日數比例折算」，以本院
    對被告吳体華所諭知之併科罰金金額而論，上開刑度經折算
    結果已逾6 個月之日數，比較修正前後之易服勞役折算標準
    及勞役期間上限結果，以修正前刑法第42條第3 項前段之規
    定，較有利於被告吳体華，應依修正後刑法第2 條第1 項但
    書之規定，適用修正前刑法第42條第3 項規定，就罰金部分
    諭知易服勞役之折算標準。
五、沒收：
  (一)扣案之第一級毒品海洛因4 包，經鑑定均含第一級第6 項毒
    品海洛因成分（合計淨重694.26公克，純度73.16 ％，純質
    淨重507.92公克），此有法務部調查局調科壹字第08000531
    9 號鑑定書附卷可稽（見97年度重訴字第30號卷第155 頁）
    ，應依毒品危害防制條例第18條第1 項前段規定，沒收銷燬
    之。
  (二)包裹毒品包裝紙4 只（重18.01 公克），係用於包裹毒品，
    防其裸露、潮濕，便於攜帶之用，且與毒品並非不可析離，
    可另外秤重，為供運輸毒品所用之物，應依同條例第19條第
    1 項之規定宣告沒收（參照最高法院93年度臺上字第5746號
    判決）。另扣案女用厚底鞋1 雙，於毒品供應者交付後，已
    屬貨主即策劃本件運毒犯行之被告吳体華、丁○○所有，為
    夾藏毒品以利私運之用，乃供運輸毒品犯罪所用之物，應依
    毒品危害防制條例第19條第1 項之規定，宣告沒收，上開包
    裝紙及該雙女用厚底鞋均已扣案，並無全部或一部不能沒收
    情形，自無庸諭知如全部或一部不能沒收時，追徵其價額（
    最高法院95年度臺上字第1001、3133號判決意旨參照）。
  (三)又按沒收物之執行完畢與沒收物之不存在，並非一事，因犯
    罪依法必須沒收之物，雖已於被告或另案被告之確定判決諭
    知沒收，並已執行完畢，對於其他被告之判決，仍應宣告沒
    收（最高法院65年6 月22日65年度第5 次刑庭總會決議(二)、
    95年度臺上字第3636號判決、96年度臺上字第1598號判決意
    旨參照），是上開物品雖經臺灣高等法院就證人甲○○、戊○○、丙○○違反毒品危害防制條例案件中宣告沒收，惟如
    前說明，本件仍應宣告沒收之，附此敘明。
六、本件證人丙○○，於偵查中就所親身見聞被告吳体華運輸毒
    品情事，具體向檢察官陳述並具結，於本院審理中經傳喚為
    證人，於具結後，竟然就此重要事實全盤否認偵查中之陳述
    ，此部分證人丙○○是否涉及偽證犯行，應由公訴人另行偵
    處。另李麗微介紹證人甲○○予被告丁○○從事本件運輸毒
    品犯行，李麗微是否亦涉有本件運輸毒品犯行，應交由公訴
    人另行偵辦，併與敘明。
據上論斷，應依刑事訴訟法第299 條第1 項前段，毒品危害防制
條例第4 條第1 項、第18條第1 項前段、第19條第1 項，81年07
月29日修正之懲治走私條例第2 條第1 項、第11條，修正後刑法
第2 條第1 項、第11條、第55條、修正前刑法第28條、第47條、
第37條第1 項，判決如主文。
本案經檢察官蔡如惠到庭執行職務。
中    華    民    國    97    年    10    月    20    日
                  刑事第四庭  審判長法  官  袁雪華
                                    法  官  陳可薇
                                    法  官  張淑華
以上正本證明與原本無異
如不服本判決書應於送達後10日內向本院提出上訴狀
                                    書記官  鄭嘉惠
中    華    民    國    97    年    10    月    20    日
附錄本案論罪科刑法條全文：
毒品危害防制條例第4條
製造、運輸、販賣第一級毒品者，處死刑或無期徒刑；處無期徒
刑者，得併科新臺幣1 千萬元以下罰金。
製造、運輸、販賣第二級毒品者，處無期徒刑或7 年以上有期徒
刑，得併科新臺幣7 百萬元以下罰金。
製造、運輸、販賣第三級毒品者，處5 年以上有期徒刑，得併科
新臺幣5 百萬元以下罰金。
製造、運輸、販賣第四級毒品者，處3 年以上10年以下有期徒刑
，得併科新臺幣3 百萬元以下罰金。
製造、運輸、販賣專供製造或施用毒品之器具者，處1 年以上7
年以下有期徒刑，得併科新臺幣1 百萬元以下罰金。
前五項之未遂犯罰之。
81年07月29日修正之懲治走私條例第2條
私運管制物品進口、出口逾公告數額者，處七年以下有期徒刑，
得併科新臺幣二十萬元以下罰金。
以犯前項之罪為常業者，處三年以上十年以下有期徒刑，得併科
新臺幣三十萬以下罰金。第一項未遂犯罰之。
第一項所稱管制物品及其數額，由行政院公告之。


司法院資訊處製作；財團法人民間司法改革基金會備份。
